最　高　行　政　法　院　判　決
　　　　　　　　　　　　　94年度判字第00903號
再 審原 告　臺北市汽車代理商業同業公會
代　表　人　甲○○
訴訟代理人　李家慶律師
　　　　　　劉定基律師
再 審被 告　行政院環境保護署
代　表　人　乙○○
訴訟代理人　張政雄律師
上列當事人間因廢棄物清理法事件，再審原告對於中華民國92年
9月10日本院92年度判字第01194號判決，提起再審之訴。其中關
於行政訴訟法第273條第1項第1款部分，本院判決如下：
　　主  文
再審之訴駁回。
再審訴訟費用由再審原告負擔。
　　理　由
一、再審原告為機動車輛輸入業者組成之民間團體，因廢機動車
    輛之回收清除處理費爭議，不服再審被告89年12月6日（89
    ）環署廢字第0073397號函，提起訴願，遭訴願決定不受理
    ，提起行政訴訟，經台北高等行政法院90年度訴字第4660號
    判決駁回後，提起上訴，再經本院92年判字第1194號判決（
    下稱原確定判決）駁回在案。
二、本院原確定判決係以：再審原告雖係由其同業公會成員組成
    ，然再審原告與其同業公會成員法律上均具獨立之人格，此
    猶如公司係由其股東組成相同，公司既不能以其股東全體之
    利益主張係為公益而得以公司名義為其股東之利益獨立起訴
    ，則再審原告所作上開主張亦屬於法無據。況原判決對再審
    原告在原審所述各節均已詳予剖析論駁，據以認定再審原告
    之起訴為當事人不適格及本件原處分為一般處分，並非對再
    審原告之成員所為具體之行政處分以及再審原告未經其成員
    授與訴訟實施權且非為公益不得依行政訴訟法第35條提起團
    體訴訟等情，則上訴意旨無非再審原告持其主觀法律見解之
    歧異，斤斤指摘，核無足採。
三、再審原告起訴意旨略謂：再審原告係以推廣國內外貿易、促
    進經濟發展、協調同業關係、協助政府推行法令及維持、增
    進同業之共同利益為宗旨之社團法人，自為行政訴訟法第35
    條第1項所稱之公益社團法人，而得依該條規定提起團體訴
    訟。該條所謂之為公共利益提起訴訟，亦只須該訴訟之目的
    係為多數會員之共同利益，而非僅為社團中少數特定人之利
    益即為以足。另依前司法院大法官陳計男之見解，該條規定
    以「公共利益」為提起該條規定之團體訴訟之限制並不合理
    ，而應以「為各該社員之利益」提起訴訟，始符合立法時新
    增團體訴訟規定以求訴訟經濟之原意，是就該條之適用，自
    應依此為合目的性之解釋。況訴訟經濟乃係行政訴訟法之基
    本原則，允許公會提起爭訟亦符合再審被告始終以公會為協
    商、通知對象之原意。更有甚者，為擴大訴訟制度解決紛爭
    之功能，達到訴訟經濟目的，並便利權利人行使權利，民事
    訴訟法亦新增第44條之1之規定：「有多數共同利益之人為
    同一公益社團法人之社員者，於章程所定目的範圍內，得選
    定該法人為選定人起訴。」，亦可證明原確定判決認為行政
    訴訟法第35條規定必須與行政訴訟法第9條之規定內容連結
    在一起來解釋，其爭訟之對象必然限於「公共利益」事項之
    觀點，顯然有誤。迺原確定判決斤斤於行政訴訟法第35條之
    文字，忽視立法者制訂該條文之原意，從而拒絕於本件適用
    該條之規定，其適用法規顯有錯誤，應予以廢棄。
四、再審被告答辯意旨略謂：本件並無行政訴訟法第35條規定之
    適用。再審原告無權以自己名義代表其所屬會員，就系爭「
    廢機動車輛清除處理費用」核定爭議提起行政爭訟。再審原
    告並非其所主張撤銷之行政處分之處分相對人或利害關係人
    ，不具有提起本件行政訴訟之當事人資格。再審原告之維護
    會員權益、增進同業之共同利益之成立宗旨、法定任務，並
    無存在有任何法規範加以保障；是其對所屬會員之關心，並
    非法律所保障之「權利」或「法律上利益」，遑論有因權利
    或法律上利益受影響而具有得就本件爭議提起行政爭訟之資
    格。又行政訴訟法第35條所規定得提起團體訴訟之訟爭事項
    ，限定於以「公共利益」為限。再審原告所屬眾多會員之私
    益其聚合，仍非屬「公共利益」，不具提起團體訴訟之當事
    人適格。且再審原告並未經其成員授與訴訟實施權，不得以
    自己名義就其成員之法律關係進行訴訟。
五、本院查：
  (一)行政訴訟法第273條第1項第1款所謂適用法規顯有錯誤，係
    指原判決所適用之法規與該案應適用之現行法規相違背，或
    與解釋判例有所牴觸者而言。至於事實之認定或法律上見解
    之歧異，再審原告對之縱有爭執，要難謂為適用法規顯有錯
    誤，而據為再審之理由。
  (二)再審原告雖主張原確定判決消極不適用行政訴訟法第35條之
    規定，惟本院原確定判決係維持原審臺北高等行政法院九十
    年度訴字第四六六○號判決之見解而駁回再審原告之上訴。
    其中行政訴訟法第35條之適用問題，原審判決係認再審原告
    不得引用行政訴訟法第三十五條之規定，提起本件行政訴訟
    ，其理由略以：行政訴訟法第三十五條第一項之規定內容，
    乃是行政訴訟法第四條至第八條有關訴訟類型與訴訟當事人
    規定之補充，如果當事人具有權利受公權力侵害之主觀訴訟
    利益，即可逕依行政訴訟法第四條至第八條之規定，以自己
    之名義主張自己之權利或法律上利益受到侵犯，而提起行政
    訴訟，根本不需再引用行政訴訟法第三十五條第一項之規定
    。如果「維護全體會員權益」是再審原告受法律保障之固有
    權利或法律上利益，根本無須再引用行政訴訟法第三十五條
    第一項來提起本件訴訟。行政訴訟法第三十五條第一項之規
    定內容為：「以公益為目的之社團法人，於其章程所定目的
    範圍內，由多數有共同利益之社員，就一定之法律關係，授
    與訴訟實施權者，得為公共利益提起訴訟。」而在現行行政
    訴訟法原則上採取主觀訴訟制度之立法抉擇下，該條規定必
    須與行政訴訟法第九條之規定內容（即「人民為維護公益，
    就無關自己權利及法律上利益之事項，對於行政機關之違法
    行為，得提起行政訴訟。但以法律有特別規定者為限。」）
    連結在一起來解釋，其爭訟之對象必然限於「公共利益」事
    項，而不及於再審原告本人之私益。至於上訴人所屬眾多成
    員之私益，並不能與「公共利益」劃上等號，實則行政訴訟
    法第三十五條第一項之規定內容若不與同法第九條之規定合
    併瞭解，視之為同一組「法規範」，則行政訴訟法第三十五
    條第一項之規定本身即呈現矛盾現象，因為公益社團既然是
    「為公共利益提起訴訟」，為何還需要「由多數有共同利益
    之社員，就一定之法律關係，授與訴訟實施權」﹖所以此一
    條文，在現行行政訴訟採取「主觀訴訟」架構設計，僅在法
    律有例外明示規定之情況下，才容許「客觀訴訟」之立法原
    則下，僅能將之解為「該社團之多數成員本身，基於實證法
    之特別規定，對於某一特定範圍之事項，容許其等提起與自
    身利益無關之『公益訴訟』時，才可將此等事項之訴訟實施
    權授與公益社團，由公益社團本身以自己之名義提起該等訴
    訟」。就此再審原告雖謂「由其代表多數社員，可以一舉解
    決本案之糾紛」云云，但是：(1)、團體訴訟之功能主要是用
    在解決因「公益訴訟」所產生之問題，讓公益社團得基於專
    業知識，就涉及公共利益之事項，代表社會與行政機關進行
    行政訴訟，其適用之範圍應該非常嚴格，所以現行法才要求
    有法律之特別規定，以免訴訟資源浪費在應委由立法機關為
    政策衡量之公共爭議上。(2)、而「多數被害者訴訟」之問題
    ，並不需要用團體訴訟來解決，因為「多數被害者訴訟」所
    對應之問題為「法院面對眾多類似案件時，如何來提昇效率
    」，所以要從「法院如何主動強制多數被害人加入訴訟之角
    度」著眼，這裏並不見得一定要引用團體訴訟之制度。(3)、
    何況行政訴訟法第三十五條之規定還有「法定之任意訴訟承
    當」制度的設計（指「因他人授與之訴訟實施權，而得以自
    己名義，就他人之法律關係，進行訴訟」之情形，即由社員
    授與訴訟實施權予公益社團），這等於是將訴訟合併進行之
    程序上決定權限完全委諸當事人，這也與上述「多數被害者
    訴訟」要求「主動強制多數被害人加入同一訴訟程序」之目
    標有違。本諸以上之理由，行政訴訟法第三十五條之規範目
    的不包括「多數被害者訴訟」問題之解決，所以再審原告此
    等主張，亦不足以據為其享有本案訴訟實施權之正當規範基
    礎等語。已詳述再審原告為何不能適用行政訴訟法第35條規
    定提起團體訴訟之理由，經核並無與本案應適用之現行法規
    相違背，或與解釋判例有所牴觸之情事，本院原確定判決予
    以維持，自亦無積極適用法規錯誤或消極不適用法規情事。
    再審意旨無非以其主觀對於法律適用見解之歧異，指摘原確
    定判決不當，要難謂其適用法規顯有錯誤，而據為再審之理
    由。再審意旨仍執前詞，請求廢棄原確定判決，難認有再審
    理由，應予駁回。
據上論結，本件再審之訴為無理由，爰依行政訴訟法第278條第2
項、第98條第3項前段，判決如主文。
中    華    民    國    94    年    6    月    23     日
                  第五庭審判長法  官　趙　永　康
                              法  官　鄭　淑　貞
                              法  官　黃　淑　玲
                              法  官　侯　東　昇
                              法  官　林  文  舟
以  上  正  本  證  明  與  原  本  無  異
中    華    民    國    94    年    6    月    23     日
　　　　　　　　　　　　　　　書記官　彭　秀　玲
